【裁判字號】    90,交易,208
【裁判日期】    901031
【裁判案由】    過失傷害
【裁判全文】
臺灣板橋地方法院刑事判決                          九十年度交易字第二八號
    公  訴  人  臺灣板橋地方法院檢察署檢察官
    被      告  甲○○
    選任辯護人  黃炳飛
右列被告因過失傷害案件，經檢察官提起公訴（九十年度偵字第四九五八號），本院
判決如左：
    主  文
甲○○因過失傷害人致重傷，處有期徒刑伍月，如易科罰金，以佰元折算壹日。
    事  實
一、甲○○於民國八十九年八月二十九日二十一時三十分許，駕駛車牌號碼ＧＷ－八
    九八七號自用小客車，沿臺北縣板橋市○○路○段五○五巷由西往東方向行駛，
    行至該路段與同市○○路○段、中山路二段四一六巷之交岔路口欲左轉中山路二
    段往臺北縣光復橋之方向行駛時，本應注意駕駛人應注意車前狀況，並隨時採取
    必要之安全措施，而依當時情形為陰天、夜間有照明，路面乾燥無缺陷、無障礙
    物、視線良好等情況，並非不能注意，其竟疏於注意，於行駛至前開交岔路口時
    ，疏於注意車前狀況即貿然左轉，適行人鍾秀嬌亦明知在設有劃分島之路段不得
    穿越道路，仍違反該規定，跨越設有劃分島之臺北縣板橋市○○路○段之路段進
    入甲○○行駛之車道內，致該自用小客車左前車頭擦撞鍾秀嬌，鍾秀嬌因而倒地
    頭部撞及劃分島，並受有挫傷性腦外傷併顱內出血之傷害，經送醫急救後，仍為
    植物人狀態，而對其健康造成重大難治之傷害（嗣經本院以八十九年度禁字第一
    五九號裁定鍾秀嬌為禁治產人，而鍾秀嬌無配偶，依民法第一千一百十一條第一
    項第二款之規定，其母乙○○○為監護人）。甲○○於肇事後，在有偵查犯罪職
    權之機關尚不知何人為肇事者前，即主動向前往醫院處理車禍之臺北縣警察局海
    山分局埔墘派出所員警坦承肇事而自首，並接受裁判。
二、案經鍾秀嬌之監護人乙○○○訴由臺灣板橋地方法院檢察署檢察官偵查起訴。
    理  由
一、訊據被告甲○○矢口否認有何過失傷害之犯行，並辯稱：伊駕駛車牌號碼ＧＷ－
    八九八七號自用小客車，由臺北縣板橋市○○路○段五○五巷左轉同市○○路○
    段時，被害人鍾秀嬌突穿越對向車陣跨越分隔島進入伊車道內，鍾秀嬌見伊車輛
    駛至，因驚嚇跌倒撞及分隔島，伊見鍾秀嬌倒下，立即停車查看云云。惟查：被
    告駕駛上開自用小客車由臺北縣板橋市○○路○段五○五巷左轉同市○○路○段
    時，因被害人鍾秀嬌穿越劃分島進入被告之車道，被告駕駛之該自用小客車左前
    車頭撞及被害人鍾秀嬌，被害人鍾秀嬌因而頭部撞及劃分島等情，業據被告於警
    偵訊中供承無訛（詳臺灣板橋地方法院檢察署九十年度偵字第四九五八號偵查卷
    宗第五頁反面、臺灣板橋地方法院檢察署九十年度他字第四五三號偵查卷宗第十
    六頁），是被害人鍾秀嬌因遭被告駕駛之上開自用小客車左前車頭擦撞因而倒地
    頭部撞及劃分島，自屬無疑。至證人洪姿伊於警偵訊中固證述：當時伊騎乘車牌
    號碼ＵＴＹ－四六七號輕型機車沿臺北縣板橋市○○路○段往板橋市方向行駛，
    行經該路段與同市○○路○段五○五巷口暫停等候紅綠燈時，見對向車道上鍾秀
    嬌倒下，被告駕駛之自用小客車停下查看，後被告要求伊協同將鍾秀嬌送往醫院
    ，伊即協同被告將鍾秀嬌送往醫院等語（詳臺灣板橋地方法院檢察署九十年度偵
    字第四九五八號偵查卷宗第十頁反面、臺灣板橋地方法院檢察署九十年度他字第
    四五三號偵查卷宗第三三頁反面），惟被害人鍾秀嬌如何跨越劃分島進入對向被
    告車道內等情，證人均未敘及，足見其顯未全程目睹車禍發生之經過，自屬無疑
    ，其證言自不能資為有利於被告之論據，被告所辯被害人鍾秀嬌見伊車輛駛至，
    因驚嚇跌倒撞及分隔島云云，顯與常情不符，係屬圖卸之詞，自非可取。此外復
    有道路交通事故調查報告表乙份及現場照片四幀附卷足稽。次按汽車駕駛人應注
    意車前狀況，並隨時採取必要之安全措施，道路交通安全規則第九十四條第三項
    定有明文，被告係領有駕駛執照之人，就前開規定應知之甚詳，其於前揭時地駕
    駛汽車，自應遵守上開交通安全規定，且依卷附道路交通事故調查報告表所示：
    肇事地點當時情況為陰天、夜間有照明，路面乾燥無缺陷、無障礙物、視線良好
    ，依其狀況，並無不能注意之情事，又非不能注意，況觀諸被害人鍾秀嬌身高一
    五八公分，被害人鍾秀嬌跨越之劃分島高約二十公分等情，業據被告及告訴人代
    理人鍾秀清於本院調查中陳明在卷（詳本院九十年九月二十日訊問筆錄），既被
    害人鍾秀嬌身高高於劃分島約一三八公分，被告焉有無法注意跨越劃分島進入其
    車道之被害人？則被告左轉時自應注意車前狀況，以適時採取必要之按喇叭示警
    、減速煞車或閃避措施，避免撞及被害人鍾秀嬌，其仍貿然左轉，致駕駛之自用
    小客車左前車頭擦撞被害人鍾秀嬌，被告顯疏未注意上開關於交通安全之規定，
    而有過失至為明顯。至依卷附之照片及道路交通事故調查報告表以觀，被害人鍾
    秀嬌明知在設有劃分島之路段不得穿越道路，仍違反該規定，跨越設有劃分島之
    臺北縣板橋市○○路○段之路段進入被告行駛之車道內，致遭被告駕駛之右揭自
    用小客車擦撞，鍾秀嬌因而倒地頭部撞及劃分島，其於本件車禍發生原因雖亦有
    過失，惟無礙於被告過失犯行之認定。再參酌本件經送臺灣省臺北縣區車輛行車
    事故鑑定委員會鑑定結果及臺灣省車輛行車事故覆議鑑定委員會覆議結果，均認
    被告有未注意車前狀況因而肇事之過失，有臺灣省臺北縣區車輛行車事故鑑定委
    員會北鑑字第九○一五八九號鑑定意見書及臺灣省車輛行車事故覆議鑑定委員會
    府覆議字第九○一六一二號覆議意見書各乙紙在卷可參，被告所辯並無過失云云
    ，自無可採，至上開臺灣省車輛行車事故覆議鑑定委員會府覆議字第九○一六一
    二號覆議意見書固認被害人鍾秀嬌亦有過失，其過失為「行人鍾秀嬌於雨天夜間
    橫越道路未注意左右來車同為肇事原因」云云，惟按在設有劃分島之路段不得穿
    越道路；在未設有行人穿越道亦非禁止穿越之路段穿越道路時，應注意左右無來
    車，始可小心迅速穿越，道路交通安全規則第一三四條第二款、第五款分定有明
    文。本件肇事地點係設有劃分島之路段，有上開照片可稽，被害人鍾秀嬌在設有
    劃分島禁止穿越道路之路段穿越道路，其顯有過失甚明，臺灣省車輛行車事故覆
    議鑑定委員會疏未注意該路段屬禁止穿越之路段，被害人鍾秀嬌穿越即屬有過失
    ，而認被害人鍾秀嬌在非屬禁止穿越之路段穿越道路時，未注意左右來車而同有
    過失云云，顯有未當，附此敘明。末被害人鍾秀嬌受有挫傷性腦外傷併顱內出血
    之傷害，經送醫急救後，仍為植物人狀態，嗣經本院以八十九年度禁字第一五九
    號裁定其為禁治產人等情，亦分別有亞東紀念醫院、西園醫院、國立臺灣大學醫
    學院附設醫院出具之診斷證明書各乙紙、西園醫院以九十年五月二十三日（九十
    ）西園醫字第五三號函檢送之病歷資料乙份及本院八十九年度禁字第一五九號民
    事裁定乙紙附卷可證，顯見已對被害人鍾秀嬌之健康造成重大難治之傷害。又被
    害人鍾秀嬌所受重傷害與被告過失行為間顯有相當因果關係，殆屬無疑。從而，
    本件事證明確，被告犯行堪以認定，應依法論科。
二、核被告因過失駕車行為致被害人鍾秀嬌受重傷，其所為係犯刑法第二百八十四條
    第一項後段之因過失傷害人致重傷罪。又被告於肇事後，在有偵查犯罪職權之機
    關尚不知何人為肇事者前，即主動向前往醫院處理車禍之臺北縣警察局海山分局
    埔墘派出所員警坦承肇事，有該派出所檢送之勤務日誌及本院查詢被告是否自首
    表在卷可稽，嗣並接受裁判，並依刑法第六十二條前段自首之規定減輕其刑。爰
    審酌被告及被害人鍾秀嬌之過失程度，被害人鍾秀嬌所受之傷勢，及被告尚未與
    被害人及其家屬達成和解賠償，兼衡被告尚無不良素行，有臺灣高等法院檢察署
    刑案紀錄簡覆表乙紙可憑，暨其品行、犯後態度等一切情狀，量處如主文所示之
    刑，以示懲儆。末查刑法第四十一條有關易科罰金之規定，業經立法院於九十年
    一月四日修正通過，並經總統於同年月十日明令公佈，同年月十二日生效施行。
    觀諸上開修正後得易科罰金之規定「犯最重本刑為五年以下有期徒刑以下之刑之
    罪，而受六個月以下有期徒刑或拘役之宣告，因身體、教育、職業、家庭之關係
    或其他正當事由，執行顯有困難者，得以一元以上三元以下折算一日，易科罰金
    。但確因不執行所宣告之刑，難收矯正之效或難以維持法秩序者，不在此限。併
    合處罰之數罪，均有前項情形，其應執行之刑逾六月者，亦同」，較修正前同條
    所定「犯最重本刑為三年以下有期徒刑以下之刑之罪，而受六月以下有期徒刑或
    拘役之宣告，因身體、教育、職業、或定庭之關係，執行顯有困難者，得以一元
    以上三元以下折算一日，易科罰金」之內容，顯然為有利於被告。是被告所犯，
    苟為最重本刑五年以下有期徒刑以下之罪，且受六個月以下有期徒刑或拘役之宣
    告，即有修正後刑法第四十一條規定之適用，從而依刑法第二條第一項前段之規
    定，本案應適用修正後之現行刑法第四十一條第一項前段條文之規定，併諭知易
    科罰金之折算標準。
據上論斷，應依刑事訴訟法第二百九十九條第一項前段，刑法第二條第一項前段、第
二百八十四條第一項後段、第六十二條前段、新修正之第四十一條第一項前段，罰金
罰鍰提高標準條例第一條前段、第二條，判決如主文。
本案經檢察官張云綺到庭執行職務。
中      華      民      國      九十      年      十    月    三十一    日
                                  臺灣板橋地方法院交通法庭
                                      法  官  游  秀  雯
右正本證明與原本無異。
如不服本判決，應於判決送達後十日內，向本院提出上訴狀。
                                      書記官  卓  聖  智
中      華      民      國      九十      年      十一  月      五      日
附錄本案論罪科刑法條全文
中華民國刑法第二百八十四條：
因過失傷害人者，處六月以下有期徒刑、拘役或五百元以下罰金，致重傷者，處一年
以下有期徒刑、拘役或五百元以下罰金。
從事業務之人，因業務上之過失傷害人者，處一年以下有期徒刑、拘役或一千元以下
罰金，致重傷者，處三年以下有期徒刑、拘役或二千元以下罰金。


司法院資訊處製作；財團法人民間司法改革基金會備份。
